【裁判字號】    92,抗,339
【裁判日期】    920528
【裁判案由】    竊佔
【裁判全文】
臺灣高等法院刑事裁定                              九十二年度抗字第三三九號
    抗  告  人
    即  自訴人  乙○○
    被      告  甲○○
右列抗告人即自訴人因被告竊佔案件，不服臺灣臺北地方法院中華民國九十二年四月
二十三日裁定（九十二年度自字第二二七號），提起抗告，本院裁定如左：
    主  文
抗告駁回。
    理  由
一、抗告人即自訴人乙○○提起自訴意旨略以：其擁有坐落臺北市○○區○○段一小
    段二四號土地之四分之一所有權，詎被告甲○○未得其同意，竟將彼車號ＦＮ—
    一五六二號自小客車停放在前開土地上，顯已損害自訴人之權利，因認被告涉犯
    刑法第三百二十條第二項之竊佔罪嫌云云。
二、原法院裁定略以：被告雖有時會將車子停放於自訴人所共有之右揭土地上屬實，
    但並未設置圍籬或其他障礙物，以排除他人之使用，衡情自難認其對上開土地之
    佔有支配關係有何繼續性或排他性可言，應認被告所為，核與刑法上之竊佔罪之
    構成要件尚不相當，因而裁定駁回本件自訴等語。
三、自訴人提起抗告意旨略稱：自訴人居住於前揭土地上建物之三樓，該棟房屋樓下
    時常停放光華商圈之不明機車，因機車隨時有被縱火之可能，宛如不定時炸彈，
    其生命財產受到威脅，自訴人原擬經由本案訴訟程序，對胡亂停車之行徑造成遏
    止作用，否則屆時發生不幸，思圖亡羊補牢為時已晚。另查被告所辯不認識自訴
    人與彼車子停放不久云云，均係避重就輕之飾詞，被告且輪流將二部車子輪流停
    放於該地，應具有繼續性，關於此點，自訴人會繼續蒐證；被告明知故犯，且不
    理會派出所警員之指示將車開走，已達排他性之侵害。綜上，原法院裁定竟裁定
    駁回自訴人所提起本件之訴訟，顯有違誤云云。
四、按法院或受命推事於自訴案件第一次審判期日前訊問及調查結果，如認為案件有
    刑事訴訟法第二百五十二條至第二百五十四條之情形者，得以裁定駁回其自訴，
    同法第三百二十六條第三項定有明文。次按犯罪事實應依證據認定之，無證據不
    得推定其犯罪事實；又不能證明被告犯罪者，應諭知無罪之判決，刑事訴訟法第
    一百五十四條、第三百零一條第一項分別定有明文。復按，刑法第三百二十條第
    二項之竊佔罪，係以行為人意圖為自己或第三人不法之利益，而竊佔他人之不動
    產，為其構成要件。竊佔不動產須有不法利益之意圖，而基於不法佔有使用之故
    意，並有不法佔有使用之行為。其不法利益固不必至不法所有之程度，惟仍必須
    行為人有擅自佔有使用以獲利之意思始可。再者，由於不動產與動產本質之不同
    ，不動產之新佔有支配關係須具有繼續性及排他性，始足當之。
五、經查，本件自訴人指訴被告涉有刑法第三百二十條第二項之竊佔罪嫌，無非係以
    自訴人為前揭土地共有人之一，被告未經其同意，擅自將彼所有之車輛輪流長期
    停放於該地為論據，並提出土地所有權狀、使用土地證明書、房屋地價稅及地籍
    圖各一份、照片五張等為憑。
六、次查原法院訊據被告則堅詞否認有何竊佔之犯行，並辯稱：彼在臺北市○○路○
    段四十三巷十六號二樓上班，因為彼是外務員有時會開車，彼正常會將車子停在
    公司樓下，該地是出入巷道，彼發現如果該地方有空位就會將車停放於該地，如
    果沒有位置就把車停到別地去，彼並無放東西圍起來供彼自己使用等語，此為自
    訴人所不爭執（見原法院九十二年四月十四日訊問筆錄），並有自訴人所提出之
    照片五張附卷可稽。即此，因系爭土地係供車輛出入而被告有時會停車於該地，
    然其並未設置圍籬或其他障礙物，以排除他人之使用，自難認其對上開土地之佔
    有支配關係有何繼續性或排他性可言。再查，自訴人於原法院訊問時亦坦承：其
    是該土地之共有人，被告未經其同意就常將車子停在該地，從早上九時到下午五
    時三十分，都停在那裡，有部分時間其會將其所有車子停放於該地，其會提出本
    件自訴，是因為其沒有位子可以停車云云（參見原法院卷第二十五頁、第二十七
    頁）。綜上，可以得知被告無非貪圖停車之便，未經土地所有權人之同意，即擅
    自於該已成既有巷道之土地上暫時停車，衡情其主觀上應無將該土地據為己有之
    犯意，且客觀上而言，被告亦僅於日間上班時間前去停車，於下班後之夜間則並
    未於該地停放車輛，顯無排他使用之情形至明，揆諸前揭說明，被告所為核與刑
    法上之竊佔罪之構成要件尚不相當。從而，原法院依據上揭規定，裁定駁回自訴
    人所提起本件自訴，於法自無違誤。自訴人猶執陳詞提起抗告，指摘原裁定不當
    ，為無理由，應予駁回。
七、據上論結，應依刑事訴訟法第四百十二條，裁定如主文。
中      華      民      國    九十二    年      五      月    二十八    日
                              臺灣高等法院刑事第九庭
                                  審判長法  官  李  文  成
                                        法  官  官  有  明
                                        法  官  周  盈  文
右正本證明與原本無異。
不得再抗告。
                                        書記官  余  姿  慧
中      華      民      國    九十二    年      五      月    二十八    日


司法院資訊處製作；財團法人民間司法改革基金會備份。
